臺灣宜蘭地方法院刑事裁定　　　　　　 96年度交聲字第266號
原處分機關　交通部公路總局臺北區監理所宜蘭監理站
異　議　人
即受處分人　甲○○
上列受處分人因違反道路交通管理處罰條例案件，對於交通部公
路總局臺北區監理所宜蘭監理站民國96年9月21日所為之宜監字
第裁43─Z00000000號裁決聲明異議，本院裁定如下：
    主  文
原處分撤銷。
甲○○不罰。
    理  由
一、按法院受理交通事件，準用刑事訴訟法之規定，道路交通管
    理處罰條例第89條前段定有明文，是最高法院76年台上字第
    4986號判例「認定犯罪事實所憑之證據，雖不以直接證據為
    限，間接證據亦包括在內，然而無論直接或間接證據，其為
    訴訟上之證明，須於通常一般之人均不致有所懷疑，而得確
    信其為真實之程度者，始得據為有罪之認定，倘其證明尚未
    達到此一程度，而有合理之懷疑存在時，事實審法院復已就
    其心證上理由予以闡述，敘明其如何無從為有罪之確信，因
    而為無罪之判決，尚不得任意指為違法。」所揭示刑事訴訟
    法上法院認定事實之最重要原則之一－即認定被告有罪，就
    該有罪事實不能有任何之合理懷疑存在之原則，於法院審理
    行為人違反道路交通管理處罰條例案件時，當有其適用，易
    言之，法院於審理行為人違反道路交通管理處罰條例案件，
    當踐行完畢調查證據之程序後，為事實之認定時，如就原處
    分機關所認定之行為人違規事實仍有合理之訴訟上懷疑，而
    無法確信行為人確有該當於道路交通管理處罰條例各該處罰
    條文之構成要件事實時，此際即應依訴訟上之待證事實「倘
    有懷疑，則從被告之利益作解釋」之證據法則，作對受處分
    人有利之認定。
二、本件原處分機關認異議人即受處分人甲○○於民國95年4月1
    9日22時45分許，駕駛車牌號碼8476—MQ號自小客車，行經
    國道五號高速公路北上9.3公里處，有超速行駛及駕駛執照
    吊扣期間駕車之違規行為，遂以異議人違反（95年7月1日修
    正生效前）道路交通管理處罰條例第33條第1項、第21條第1
    項第7款之規定，裁處異議人罰鍰共新臺幣一萬八千元，並
    吊銷駕駛執照，一年內禁考，且依同條例第63條第1項第1款
    之規定，記違規點數一點。
三、訊據異議人甲○○堅決否認有超速行駛及駕駛執照吊扣期間
    駕車之違規行為，辯稱「95年4月19日22時45分許，伊並未
    駕駛車牌號碼8476—MQ號自小客車行經國道五號高速公路北
    上9.3公里處，亦未因違規而遭警方開單舉發。8476—MQ號
    自小客車車主乙○○係伊以前之同事，應係乙○○冒用伊名
    義簽收罰單，伊已至宜蘭地檢署對乙○○提出偽造文書之告
    訴。」等語，經查：本件公警局交字第Z00000000號舉發違
    反道路交通管理事件通知單上故記載違規人「甲○○」，並
    有「甲○○」字樣之簽名，然舉發員警張文一已於本院調查
    時結證「公警局交字第Z00000000號舉發通知單是我開立的
    ，我是在舉發時間當場把違規車輛攔下來，對違規的駕駛人
    開單，舉發通知單上『收受通知聯者簽章』欄的『甲○○』
    字樣是違規駕駛人親自簽名的，當初那個違規行為人並沒有
    出示任何身分證件，名字、年籍資料都是違規行為人口述，
    我們查證資料沒有錯誤後，就依照他講的資料開單。因為時
    間已經久了，我已經沒有印象當天被我攔下的駕駛人是否就
    是在庭的異議人，我已經沒有辦法確定當初違規的行為人是
    否就是在庭的異議人。」等語甚明（見本院卷第24、25頁）
    ，顯然舉發員警已經無法確認本件違規行為人是否確實為異
    議人甲○○。因此，尚難僅依前揭舉發單上之記載及舉發員
    警之證詞，即遽認異議人甲○○有原舉發及裁決所指之違規
    行為。其次，依異議人甲○○於本院接受調查後於訊問筆錄
    上所簽署「甲○○」之筆跡、本院當庭命其書寫之「甲○○
    」筆跡，與公警局交字第Z00000000號舉發通知單上「收受
    通知聯者簽章」欄內之「甲○○」筆跡觀之（參見本院卷第
    6、13、14、26頁），可見舉發通知單上「甲○○」之字體
    、筆順，與異議人親自所簽署者截然不同，顯然該舉發通知
    單上「甲○○」之簽名，並非異議人所自為，是異議人所辯
    「舉發通知單上『甲○○』之簽名，並非伊所簽，應係遭人
    冒名」乙節，應非虛構。再者，8476—MQ號自小客車之車主
    為乙○○，且異議人甲○○於發現遭人冒名簽收罰單後，已
    至宜蘭地檢署對乙○○提出偽造文書之告訴，由宜蘭地檢署
    以96年度偵字第3924號案件偵查中，且因乙○○未到案，業
    已對於乙○○發出通緝之事實，亦有車號查詢車籍資料、法
    務部戶役政連結作業系統個人基本資料查詢、臺灣高等法院
    院被告前案紀錄表（乙○○部分）、宜蘭地檢署96年10月12
    日宜檢明偵繩緝字第468號通緝書各一件在卷可稽。而虛捏
    事實至對於他人提出告訴者，須負誣告罪之刑罰，乃眾所周
    知之事實。本件情形，苟非異議人確係遭人冒名簽收罰單，
    衡情異議人當無僅為規避行政罰鍰，即虛捏事實至宜蘭地檢
    署對於乙○○提出告訴，而使自己陷於受誣告罪處罰之風險
    之理？依此，益徵異議人所辯「伊並未於95年4月19日22時4
    5分許，駕駛8476—MQ號自小客車行經國道五號高速公路北
    上9.3公里處，亦未因違規而遭警方開單舉發。8476—MQ號
    自小客車車主乙○○係伊以前之同事，應係乙○○冒用伊名
    義簽收罰單，伊已至宜蘭地檢署對乙○○提出偽造文書之告
    訴。」乙節，確屬可採。此外，復查無其他積極證據證明異
    議人確有原處分機關所指（95年7月1日修正生效前）道路交
    通管理處罰條例第33條第1項、第21條第1項第7款之超速行
    駛、駕駛執照吊扣期間駕車等違規行為，揆諸首揭一之說明
    ，自應為有利於異議人之認定。從而，本件尚不能證明異議
    人有超速行駛、駕駛執照吊扣期間駕車之違規行為，原處分
    機關未察，遽對異議人為前開裁決，即難認為允當，是本院
    認異議人之異議為有理由，爰將原處分撤銷，改諭知異議人
    不罰，以資適法。
據上論斷，應依道路交通案件處理辦法第20條前段，裁定如主文
。
中　　華　　民　　國　　96　　年　　11　　月　　23　　日
                  交通法庭法　官  劉家祥
以上正本證明與原本無異。
如不服本裁定，應於裁定送達後5日內向本院提出抗告狀。（需
附繕本）
                          書記官  邱淑秋
中　　華　　民　　國　　96　　年　　11　　月　　27　　日
